【裁判字號】    88,易,3097
【裁判日期】    890131
【裁判案由】    侵占
【裁判全文】
臺灣臺南地方法院刑事判決                        八十八年度易字第三九七號
    公  訴  人  台灣台南地方法院檢察署檢察官
    被      告  乙○○
右列被告因侵占案件，經公訴人提起公訴（八十八年度偵字第一一一七五號），本院
判決如左：
    主  文
乙○○無罪。
    理  由
一、公訴意旨略以：乙○○曾犯有多次竊盜、侵占等前科，最近一次係於民國八十六
    年間，因侵占案件，經法院判處有期徒刑一年六月，甫於八十七年七月三日執行
    完畢。竟仍不知悔改，復基於意圖為自己不法所有之概括犯意，於八十八年三月
    十三日下午二時三十分許，在台南市精忠三村八二二號，向丙○○借用車號Ｕ８
    ─２５８號計程車一部後，將該車及置於車內胡清文所有身份證一枚、重機車駕
    照一張、行動電話一具、手提箱一只等物侵占入己。又於同年三月二十九日下午
    九時二十分許，在高雄縣路竹鄉○○路四七四巷巷口，於代丁○○停放車號ＹＶ
    ─５９３７號自用小客車時，將該車駛走，據為己有。因認被告乙○○涉犯刑法
    第三百三十五條第一項之侵占罪嫌云云。
二、按犯罪事實應依證據認定之，無證據不得推定其犯罪事實；又不能證明被告犯罪
    者，即應諭知無罪之判決，刑事訴訟法第一百五十四條、第三百零一條第一項分
    別定有明文。
三、本件公訴人認被告乙○○涉有侵占罪嫌，無非以告訴人丙○○、丁○○之指訴及
    證人甲○○證述被告確有向告訴人丙○○借車之事實為依據。訊據被告堅決否認
    有右揭犯行，辯稱：伊是向丙○○借車，丙○○的車子在旗山那邊撞到，之後沒
    有通知丙○○車子放在那邊，丙○○及胡清文都沒有說有何東西，車上只有行李
    都原封不動放在後車箱。而丁○○的車子是伊向他借的，後來出車禍開去保養廠
    ，現車子已開回去還給他等語。
四、按刑法第三百三十五條第一項侵占罪之成立，係以擅自處分自己持有之他人所有
    物，或變易持有之意思為所有之意，而逕為所有人之行為，為其構成要件，雖行
    為之外形各有不同，要必具有不法所有之意思，方與本罪構成要件相符。（最高
    法院十九年上字第一０五二號判例參照）。經查，被告向告訴人丙○○借車未還
    之事實固據被告自承在卷，並經告訴人丙○○及證人甲○○證陳無訛。然告訴人
    丙○○於告訴狀上載明該車「嚴重損壞致不堪使用，經高雄縣岡山分局深水派出
    所員警通知始由告訴人領回」等語，核與被告所辯車子撞壞才沒有還給丙○○等
    語相符。而公訴人並未舉證證明被告有何變易持有為所有之積極行為，因此，被
    告向告訴人丙○○借車未還乙節應屬民事糾葛，自應另循民事途徑解決。次查，
    被告辯稱並未取走胡清文的東西，且經本院詢問告訴人丙○○：胡清文把行李放
    於車上被告知不知道？告訴人亦陳稱：「我不清楚他知不知道？」等語（見本院
    八十八年十二月十三日審判筆錄），足徵告訴人或胡清文並未將行李交由被告保
    管持有，同時亦無任何證據足證被告有將胡清文所有身份證一枚、重機車駕照一
    張、行動電話一具、手提箱一只等物移入自己實力支配下之情形，自與侵占罪之
    要件有間，難以該罪相繩。末查，告訴人丁○○於偵查中指稱：「當時我是載乙○○回乙○○家，乙○○說要幫我將車停在他們家巷口，就把車子開走，後來台
    北一家保養廠通知我們車子在保養廠，因乙○○將車子撞壞送至保養廠」等語，
    從告訴人丁○○指述可知告訴人並未將車借與被告，被告所辯並不足採信。又告
    訴人將車交付被告，乃因被告詐稱要代告訴人停車，告訴人始將車交與被告，惟
    被告卻將車逕自開往他處，甚且開往台北，則告訴人顯係因被告所施用之詐術而
    陷於錯誤，故將車交與被告，職是，被告所為應是構成詐欺罪而非侵占罪，但詐
    欺罪與侵占罪之基本犯罪事實不同，因此本院自不得就被告涉嫌詐欺罪嫌加以審
    究。揆諸首開判例之意旨，被告所為核與侵占罪之要件不相當，此外，復查無足
    可證明被告犯侵占罪之積極證據，自應諭知無罪判決。
五、據上論斷，應依刑事訴訟法第三百零一條第一項，判決如主文。
中    華    民    國      八十九    年      一      月      三十一      日
                              臺灣臺南地方法院刑事第二庭
                                  法  官  彭  喜  有
右正本證明與原本無異
如不服本判決，應於送達後十日內，向本院提出上訴狀。
                                  書記官  楊  育  民
中    華    民    國     八十九     年      一      月      三十一      日


司法院資訊處製作；財團法人民間司法改革基金會備份。
